【裁判字號】    99,上訴,2039
【裁判日期】    991020
【裁判案由】    違反毒品危害防制條例
【裁判全文】
臺灣高等法院臺中分院刑事判決        99年度上訴字第2039號
上  訴  人
即  被  告  甲○○
上列上訴人因違反毒品危害防制條例案件，不服臺灣彰化地方法
院99年度訴字第920號中華民國99年9月6 日第一審判決（起訴案
號：臺灣彰化地方法院檢察署99年度毒偵字第1190號），提起上
訴，本院判決如下：
    主  文
上訴駁回。
    理  由
一、按刑事訴訟法第350條、第361條、第362條、第367條規定，
    不服地方法院之第一審判決而上訴者，須提出上訴書狀，並
    應敘述具體理由，為上訴必備之程式；其所提出之書狀未敘
    述上訴理由，或僅曾以言詞陳述上訴理由者，均應於上訴期
    間屆滿後20日內補提理由書於第一審法院。第一審法院經形
    式審查，認逾期未補提上訴理由者，應定期間先命補正；逾
    期未補正者，為上訴不合法律上之程式，應以裁定駁回。倘
    已提出上訴理由，但所提非屬具體理由者，則由第二審法院
    以上訴不合法律上之程式，判決駁回。而所謂具體理由，必
    係依據卷內既有訴訟資料或提出新事證，指摘或表明第一審
    判決有何採證認事、用法或量刑等足以影響判決本旨之不當
    或違法，而構成應予撤銷之具體事由，始克當之（例如：依
    憑證據法則具體指出所採證據何以不具證據能力，或依憑卷
    證資料，明確指出所為證據證明力之判斷如何違背經驗、論
    理法則）；倘僅泛言原判決認定事實錯誤、違背法令、量刑
    失之過重或輕縱，而未依上揭意旨指出具體事由，或形式上
    雖已指出具體事由，然該事由縱使屬實，亦不足以認為原判
    決有何不當或違法者（例如：對不具有調查必要性之證據，
    法院未依聲請調查亦未說明理由，或援用證據不當，但除去
    該證據仍應為同一事實之認定），皆難謂係具體理由，俾與
    第二審上訴制度旨在請求第二審法院撤銷、變更第一審不當
    或違法之判決，以實現個案救濟之立法目的相契合，並節制
    濫行上訴（最高法院97年度臺上字第892 號判決意旨參照）
    。又理由是否具體，則屬第二審法院審查之範圍，不在命補
    正之列，亦即上訴書狀已記載理由，並有具體之敘述時，其
    上訴既屬合法，第二審法院固應就其理由之是否可取，為實
    體之審理及判斷；如認其上訴書狀雖記載理由，但並未具體
    敘述時，則無須再命補正，可逕認其上訴不合法，以判決駁
    回之（最高法院97年度臺上字第6485號、99年度臺上字第35
    01號判決意旨參照）。
二、本案上訴人即被告甲○○（下稱被告）不服原審判決提起上
    訴，其上訴狀所載理由略以：被告吸毒多年，深受其害，實
    非筆墨所能形容；被告已知悔悟，決心戒除毒癮，於偵審中
    均已坦承犯行，且早於98年1 月15日自動前往醫院接受美沙
    酮替代療法，迄今尚未間斷，有一定之成效，檢察官竟未為
    緩起訴，仍遭起訴判刑；又被告雙親年邁，母親領有中度殘
    障卡，子女二人尚在就學，均需被告照顧，請鈞院考量上情
    ，給予被告重新做人之機會云云。
三、經查：刑罰之量定，屬法院自由裁量之職權行使，應審酌刑
    法第57條所列各款事由及一切情狀，為酌量輕重之標準，並
    非漫無限制；量刑輕重係屬事實審法院得依職權自由裁量之
    事項，苟已斟酌刑法第57條各款所列情狀而未逾越法定刑度
    ，不得遽指為違法；且在同一犯罪事實與情節，如別無其他
    加重或減輕之原因，下級審量定之刑，亦無過重或失輕之不
    當情形，則上級審法院對下級審法院之職權行使，原則上應
    予尊重（最高法院72年臺上字第6696號、75年臺上字第7033
    號判例及85年度臺上字第2446號判決意旨參照）。原審以被
    告施用第一級毒品海洛因罪證明確，審酌被告曾有多次施用
    毒品之不良素行，經觀察、勒戒及強制戒治、有期徒刑執行
    後，仍不知悔改警惕，猶繼續施用毒品，屢被緝獲，足見其
    雖經觀察、勒戒及強制戒治之治療程序，仍未徹底戒除惡習
    遠離毒害，顯然無視於毒品對於自身健康之戕害及國家對於
    杜絕毒品犯罪之禁令，並斟酌其施用毒品僅戕害己身，及犯
    後坦承犯行、態度良好等一切情狀，暨被告曾有施用毒品前
    科，並經法院先後判處有期徒刑10月、1年2月、11月等情，
    原審顯係本於被告之責任為基礎，並已具體斟酌刑法第57條
    所列情形而為量定，未有偏執一端而有失之過重之情事；原
    審且已敘明是否對被告為緩起訴處分乃檢察官之權限，本案
    既經檢察官依刑事訴訟法第253條之1 第1項規定，參酌刑法
    第57條所列事項及公共利益之維護，認為緩起訴不適當而提
    起公訴，法院即應依法就起訴之犯罪事實審判，無從命其改
    以美沙酮療法替代本案刑罰。是依上開最高法院判例、判決
    意旨，即不得遽指為違法。至於被告上訴提及其家庭之情況
    ，固值同情，然並非法院量刑時應具體斟酌之事由，原審量
    處有期徒刑7月，實無過重之情形。
四、綜上所述，本院依形式上觀察認原審判決認事用法並無違法
    或不當之處，量刑亦屬妥適，被告上訴理由並未依據卷內既
    有訴訟資料或提出新事證，指摘或表明第一審判決有何採證
    認事、用法或量刑等足以影響判決本旨之不當或違法，而構
    成應予撤銷之具體事由，自非屬得上訴第二審之具體理由。
    依上揭法律規定及判決意旨，被告提起之第二審上訴不合法
    律上程式，爰不經言詞辯論，判決駁回上訴。
據上論斷，應依刑事訴訟法第367條前段、第372條，判決如主文
。
中    華    民    國    99    年    10    月    20    日
            刑事第三庭  審判長法  官  王  增  瑜
                              法  官  廖  柏  基
                              法  官  唐  光  義
以上正本證明與原本無異。
如不服本判決應於收受送達後十日內向本院提出上訴書狀，其未
敘述上訴理由者，並得於提起上訴後十日內向本院補提理由書（
均須按他造當事人之人數附繕本）「切勿逕送上級法院」。
                              書記官  呂  安  茹
中    華    民    國    99    年    10    月    20    日

司法院資訊處製作；財團法人民間司法改革基金會備份。
